臺灣臺南地方法院刑事判決
111年度訴字第175號
公  訴  人  臺灣臺南地方檢察署檢察官
被      告  葉隆和



選任辯護人  黃慕容律師(法扶律師)
上列被告因違反毒品危害防制條例案件，經檢察官提起公訴（11
0年度偵字第24646號）暨移送併辦（111年度偵字第3278號），
本院判決如下：
    主  文
葉隆和犯如附表一所示之柒罪，各處如附表一主文欄所示之刑及
沒收。應執行有期徒刑捌年貳月，沒收部分併執行之。
    事  實
一、葉隆和明知海洛因依其成癮性、濫用性及對社會危害性之程
    度，業經列為毒品危害防制條例第2條第2項第1款所定之第
    一級毒品，依法不得持有、販賣，竟意圖營利，基於販賣第
    一級毒品海洛因之犯意，先後於如附表一所示之時、地，販
    賣如附表一所示價格之海洛因予杜榮中3次、梁承鴻2次、郭
    炎風2次（共計7次，各次販賣之時間、地點、價格均詳如附
    表一所示）。
二、嗣經警於民國110年11月18日上午7時30分許，持本院核發之
    搜索票至葉隆和位於臺南市○區○○路000巷00號住處執行搜索
    ，當場扣得如附表二所示之物，因而查獲。
三、案經臺南市政府警察局第一分局報告臺灣臺南地方檢察署檢
    察官偵查起訴。
    理  由
一、關於證據能力之認定：
㈠、本案所引用具傳聞證據性質之供述證據，因檢察官、被告葉
    隆和及辯護人於準備程序時，均同意有證據能力（本院卷第
    75頁），且經本院審理時逐一提示、調查，被告及辯護人均
    未就證據能力聲明異議，本院審酌前開證據之作成或取得之
    狀況，並無非法或不當取證之情事，且亦無顯不可信之情況
    ，依刑事訴訟法第159條之5規定，均具有證據能力。
㈡、本件其餘非供述證據，檢察官、辯護人及被告均同意作為證
    據，且至言詞辯論終結前未見有何異議，復查其取得過程亦
    無何明顯瑕疵，均具證據能力。
二、認定犯罪事實之證據及理由：
㈠、上開犯罪事實，業據被告於警詢、偵查及本院準備程序、審
    理中均坦承不諱（警卷第6至10頁，偵卷二第206頁，本院卷
    第72頁，224頁），核與證人杜榮中、梁承鴻、郭炎風於警
    詢及偵查中之證述情節相符（警卷第11至15頁、17至23頁、
    25至28頁，偵卷二179至183頁、187至191頁、195至199頁）
    ，並有指認犯罪嫌疑人紀錄表、車輛詳細資料報表、被告住
    處外錄影畫面翻拍照片附卷可佐（警卷第43至45頁、71至73
    頁、87頁、89至95頁、101至105頁、117頁、119至121頁、1
    25至127頁、139頁、141至142頁）。此外，警方持本院核發
    之搜索票至被告住處搜索扣得如附表二所示之物，亦有本院
    110年度聲搜字第1220號搜索票、臺南市政府警察局第一分
    局搜索扣押筆錄、扣押物品收據、扣押物品目錄表、扣案物
    照片等在卷可參（警卷第29至35頁、61至67頁）。
㈡、又被告已陳明其係自販賣之海洛因取出部分供己施用等語（
    本院卷第232頁），是被告買賣海洛因之實際量差及價差具
    體為何雖均已無從查考，仍可認被告主觀上有藉販賣毒品獲
    利之不法意圖至明。
㈢、綜上證據，堪認被告任意性之自白確與事實相符。本案事證
    明確，被告犯行，均堪認定，應予依法論科。
三、論罪科刑：
㈠、按海洛因依其成癮性、濫用性及對社會危害性之程度，業經
    列為毒品危害防制條例第2條第2項第1款所定之第一級毒品
    ，依法不得持有、販賣及轉讓。是核被告如附表一各次所為
    ，均係犯毒品危害防制條例第4條第1項之販賣第一級毒品罪
    。被告各次販賣海洛因前持有各該次所販賣海洛因之低度行
    為，分別為各該次販賣海洛因之高度行為所吸收，均不另論
    罪。被告如附表一所示7次犯行，行為時、地均可明顯區分
    ，屬個別起意之獨立數行為，且犯意有別，行為互殊，應予
    分論併罰。
㈡、臺灣臺南地方檢察署檢察官111年度偵字第3278號移送併辦意
    旨書部分，經核與本案起訴犯罪事實具有同一事實關係，本
    院併予審酌如上，附此敘明。　　
㈢、刑之減輕：
1 、被告就其所犯各次販賣海洛因之犯行，於偵查及審判中均自
    白不諱，合於毒品危害防制條例第17條第2項減輕其刑之要
    件，應各依上開規定，就被告各次販賣第一級毒品之犯行分
    別減輕其刑。
2 、按毒品危害防制條例第4條第1項規定：「販賣第一級毒品者
    ，處死刑或無期徒刑；處無期徒刑者，得併科新臺幣(下同)
    3千萬元以下罰金」，然同為販賣第一級毒品之人，其原因
    動機不一，犯罪情節未必盡同，或有大盤毒梟者，亦有中、
    小盤之分，甚或僅止於吸毒者友儕間為求互通有無之有償轉
    讓者亦有之，其販賣行為所造成危害社會之程度自屬有異，
    法律科處此類犯罪，所設之法定最低本刑卻同為「處死刑或
    無期徒刑；處無期徒刑者，得併科3千萬元以下罰金」，不
    可謂不重。本件被告雖有販賣第一級毒品之情，惟被告販賣
    海洛因之對象僅侷限3人，各次販賣金額均僅500元至900元
    不等，且依證人杜榮中、梁承鴻、郭炎風之證述，渠等本有
    施用海洛因之惡習，並非因被告之犯行始接觸毒品。衡其犯
    罪情節當非與大盤毒梟者可資等同並論，惟所觸犯法定本刑
    係死刑、無期徒刑之重罪，縱使依毒品危害防制條例第17條
    第2項規定減輕後，最低法定本刑仍達有期徒刑15年，誠屬
    情輕法重，爰均依刑法第59條規定，酌減其刑，並依法遞減
    之。
㈣、本院審酌被告曾因持有毒品遭判罪刑確定並執行完畢，且已
    有另案販賣海洛因遭查獲並起訴之情形，此有臺灣高等法院
    被告前案紀錄表在卷可查（本院卷第14頁），竟仍未知收斂
    ，再次鋌而走險為本件7次販賣第一級毒品犯行，所為不僅
    有害他人身體健康，危害社會治安和善良秩序匪淺，更顯見
    其目無法紀、漠視政府防制毒品之政策與決心，殊屬不該；
    惟念被告犯後始終坦承犯行不諱，且其每次販賣與他人之海
    洛因尚非大量，各次所得非鉅，對象亦僅3人，較之販賣毒
    品之「大盤」或「中盤」者，所造成之危害應仍較屬有限；
    兼依被告提出之中華民國身心障礙證明、戶籍謄本（本院卷
    第85至88頁）及於本院審理時之陳述，考量被告為國中畢業
    之教育程度，離婚，子女已成年，其曾從事廢五金、電腦回
    收等工作，日薪約1300元，其胞弟為極重度身心障礙人士，
    與被告相依為命之家庭生活狀況等一切情狀，分別量處如附
    表一主文欄所示之刑。另考量被告犯行所侵害法益之同一性
    、數罪對法益侵害之加重效應，所反應行為人人格及犯罪傾
    向、社會對販賣毒品等特定犯罪處罰之期待及刑罰之邊際效
    用遞減等情，與刑罰經濟、責罰相當原則，整體評價被告應
    受矯治之程度而酌定如主文所示之應執行刑，以示懲儆。
四、沒收部分：
㈠、按以營利為目的販入毒品，經多次販賣後，持有剩餘毒品被
    查獲，其各次販賣毒品行為，固應併合處罰，惟該持有剩餘
    毒品之低度行為，應僅為最後一次販賣毒品之高度行為所吸
    收，不另論罪，故就該查獲之剩餘毒品，祇能於最後一次之
    販賣毒品罪宣告沒收銷燬，不得於各次販賣毒品罪均宣告沒
    收銷燬（最高法院100年度台上字第5655號、908號、99年度
    台上字第6944、2718號判決意旨參照）。查如附表二編號1
    所示之海洛因6包，係被告為附表一所示犯行剩餘之毒品（
    驗餘淨重合計0.41公克），此業據被告供陳在卷（本院卷第
    232頁），並有法務部調查局濫用藥物實驗室111年1月26日
    鑑定書附卷可參（本院卷第97頁），而上開海洛因之包裝袋
    均因無法與所包裝之海洛因剝離而須視同毒品之故，均依毒
    品危害防制條例第18條第1項前段規定及上揭說明，就前揭
    海洛因6包（含包裝袋6只），依上開說明，於附表一編號3
    即被告最後一次販賣第一級毒品犯行所示罪刑項下，宣告沒
    收銷燬。
㈡、扣案如附表二編號2至4所示之物，係供被告於為本件販賣毒
    品犯行所用，亦據被告陳述在卷（本院卷第231頁），均應
    依毒品危害防制條例第19條第1項規定宣告沒收；且因上開
    物品已扣案，並無不能或不宜執行沒收之問題，故不另為追
    徵價額之諭知。
㈢、被告係以附表一所示之價格販賣海洛因並已實際收取價金，
    此等未扣案之價金自屬其犯罪所得，各應依刑法第38條之1
    第1項前段規定宣告沒收，於全部或一部不能沒收或不宜執
    行沒收時，則應依同條第3項規定追徵其價額。
㈣、又附表一主文欄所示之沒收，依刑法第40條之2第1項規定，
    應併執行之。
㈤、扣案如附表二編號5至6所示之物，被告否認與本件販賣海洛
    因之犯行有何關聯，復查無任何證據足認為被告供本案犯罪
    所用之物，爰不予宣告沒收。如附表二編號7所示現金，經
    被告供稱係其裝修費（本院卷第231頁），而卷內亦無證據
    證明該等現金為本案販賣毒品所得，爰不為沒收之諭知，併
    此指明。
據上論斷，應依刑事訴訟法第299條第1項前段，判決如主文。
本案經檢察官郭俊男提起公訴及移送併辦，檢察官陳擁文、蘇烱
峯到庭執行職務。
中　　華　　民　　國　　111 　年　　9　 　月　　28　　日
    　　　　　　　刑事第十一庭  審判長  法　官 陳威龍
                                        法  官 張婉寧
                                        法  官 陳嘉臨
以上正本證明與原本無異。
如不服本判決應於收受本判決後20日內向本院提出上訴書狀，並
應敘述具體理由。其未敘述上訴理由者，應於上訴期間屆滿後20
日內向本院補提理由書狀（均須按他造當事人之人數附繕本）「
切勿逕送上級法院」。 
  　　　　　　　　　     　　　　 　　　書記官 楊意萱 　
中　　華　　民　　國　　111 　年　　9 　　月　　28　　日
附錄法條:
毒品危害防制條例第4條第1項
製造、運輸、販賣第一級毒品者，處死刑或無期徒刑；處無期徒
刑者，得併科新臺幣3千萬元以下罰金。
附表一:
編號 對象 時間 地點 金額（新臺幣） 主文（所處之刑及沒收）   1 杜榮中 110年10月26日6時22分許 臺南市○區○○路000巷00號 500元 葉隆和犯販賣第一級毒品罪，處有期徒刑柒年捌月。扣案之磅秤壹個、分裝夾鏈袋壹包、分裝勺壹支均沒收之；未扣案之犯罪所得新臺幣伍佰元沒收之，於全部或一部不能沒收或不宜執行沒收時，追徵其價額。   2 杜榮中 110年10月29日6時20分許 同上 500元 葉隆和犯販賣第一級毒品罪，處有期徒刑柒年捌月。扣案之磅秤壹個、分裝夾鏈袋壹包、分裝勺壹支均沒收之；未扣案之犯罪所得新臺幣伍佰元沒收之，於全部或一部不能沒收或不宜執行沒收時，追徵其價額。   3 杜榮中 110年11月18日6時10分許 同上 500元 葉隆和犯販賣第一級毒品罪，處有期徒刑柒年捌月。扣案之海洛因陸包（含包裝袋陸只，驗餘淨重零點肆壹公克）均沒收銷燬之；扣案之磅秤壹個、分裝夾鏈袋壹包、分裝勺壹支均沒收之；未扣案之犯罪所得新臺幣伍佰元沒收之，於全部或一部不能沒收或不宜執行沒收時，追徵其價額。   4  梁承鴻 110年10月29日7時23分許 同上 600元 葉隆和犯販賣第一級毒品罪，處有期徒刑柒年捌月。扣案之磅秤壹個、分裝夾鏈袋壹包、分裝勺壹支均沒收之；未扣案之犯罪所得新臺幣陸佰元沒收之，於全部或一部不能沒收或不宜執行沒收時，追徵其價額。   5 梁承鴻 110年11月16日15至16時許間 同上 500元 葉隆和犯販賣第一級毒品罪，處有期徒刑柒年捌月。扣案之磅秤壹個、分裝夾鏈袋壹包、分裝勺壹支均沒收之；未扣案之犯罪所得新臺幣伍佰元沒收之，於全部或一部不能沒收或不宜執行沒收時，追徵其價額。   6 郭炎風 110年10月29日18時49分許 同上 900元 葉隆和犯販賣第一級毒品罪，處有期徒刑柒年捌月。扣案之磅秤壹個、分裝夾鏈袋壹包、分裝勺壹支均沒收之；未扣案之犯罪所得新臺幣玖佰元沒收之，於全部或一部不能沒收或不宜執行沒收時，追徵其價額。    7 郭炎風 110年11月16日21時40分許 同上 900元 葉隆和犯販賣第一級毒品罪，處有期徒刑柒年捌月。扣案之磅秤壹個、分裝夾鏈袋壹包、分裝勺壹支均沒收之；未扣案之犯罪所得新臺幣玖佰元沒收之，於全部或一部不能沒收或不宜執行沒收時，追徵其價額。 
附表二:
編號 扣案物名稱 數量   1 海洛因 6包   2 磅秤 1個   3 分裝夾鏈袋 1包   4 分裝勺 1支   5 針筒 1支   6 手機 1支   7 現金新臺幣1萬7800元